【裁判字號】    97,交簡上,1
【裁判日期】    970828
【裁判案由】    公共危險
【裁判全文】
臺灣臺東地方法院刑事判決             97年度交簡上字第1號
上  訴  人  甲○○
即  被  告
公  訴  人  臺灣臺東地方法院檢察署檢察官
上列被告因公共危險案件，不服本院中華民國96年12月12日96年
度東交簡字第385號第一審判決（聲請簡易判決處刑案號：96年
度偵字第2638號），提起上訴，本院管轄之第二審合議庭判決如
下：
    主  文
原判決撤銷。
甲○○服用酒類，不能安全駕駛動力交通工具而駕駛，處有期徒
刑月，如易科罰金，以新臺幣壹仟元折算壹日。
    事  實
一、甲○○自民國96年11月22日上午10時許起，在其同學戊○○
    （由本院另案判處罪刑確定）位於臺東縣成功鎮○○里○道
    11號住處，與戊○○共同飲用威士忌1瓶及數量不詳之啤酒
    ，復於同日下午2時許，偕同戊○○前往臺東縣東河鄉○○○道口附近之卡拉OK店，繼續飲用米酒1瓶後，已呈不能安
    全駕駛動力交通工具之狀態，猶執意騎乘車牌號碼KQ3-798
    號重型機車，行駛於臺東縣東河鄉東河村內供公眾往來之道
    路，嗣於同日下午6時36分許，行經臺東縣東河鄉東河村南
    東河368號前，為警攔檢而於同日下午6時39分對其進行呼氣
    酒精濃度檢測結果，高達1.68mg/l，始查悉上情。
二、案經臺東縣警察局成功分局報告臺灣臺東地方法院檢察署檢
    察官聲請簡易判決處刑。
    理  由
一、訊據上訴人即被告（下稱被告）甲○○固不否認於上開時地
    飲用酒類後，騎乘車牌號碼KQ3-798號重型機車，嗣為警施
    以呼氣酒精濃度檢測結果達1.68mg/l等情，惟矢口否認有何
    公共危險犯行，辯稱：96年11月22日下午6、7時或7、8時許
    ，警察開車追在伊（所騎乘機車）之後面，佯以有事對伊說
    ，但並沒有說明究係何事，只叫伊轉頭跟著去警察局一下，
    到警察局後，就看到伊之同學戊○○也已經被帶到警察局，
    警察要開單舉發，叫伊出示駕照及行照，並表示伊有喝酒，
    伊當場拒簽，並對員警表示不是有事情要說嗎，為什麼是要
    開罰單，騙伊來警察局；嗣戊○○製作筆錄時，伊又將置於
    機車上之米酒攜入警察局繼續喝，並叫附近小吃店的小菜來
    下酒，伊在警察局喝了寶特瓶的米酒1瓶，俟戊○○製作完
    筆錄送到拘留所後，另一名員警要求伊配合製作筆錄，斯時
    才對伊進行酒測，距伊被帶到警察局約有1、2小時，亦即大
    約是在當日晚上8、9時許才進行酒測云云。惟查：
  (一)前揭犯罪事實業據證人即臺東縣警察局成功分局東河分駐所
    警員丁○○於本院97年7月22日審理時具結證稱：本件被告
    酒後不能安全駕駛乙案，伊是協辦，伊負責協助開被告告發
    單的部分及製作警詢筆錄，當時並沒有在被告之車上或身上
    查獲酒類，且被告經攔檢帶回所內約半小時至1小時內，即
    由伊進行酒測，酒測是在製作警詢筆錄之前；警卷所附酒精
    測定紀錄表上所載的時間，就是伊對被告進行酒測之時間，
    該呼氣酒精測試器所顯示之時間，無法以手動的方式調整，
    在被告被攔查帶回所內進行酒測之前，伊並沒有看到被告曾
    在分駐所內喝酒，被告雖有在所內吃泡麵，但是在酒測之後
    等語；證人戊○○於同日審理時結證：伊因酒後騎乘機車，
    於96年11月22日下午6、7時許被帶回東河分駐所；當時伊騎
    乘機車，在派出所門口被警察攔下來，當時員警是分成2組
    攔查伊與被告，原以為警員是要處理稍早伊和被告間之糾紛
    ，伊有配合作酒測，伊涉犯公共危險罪部分經判處拘役45日
    ，當時伊之酒測值為每公升0.68毫克，伊對該酒測值沒有意
    見；自被告為警攔檢進入東河分駐所之後，迄至伊離開東河
    分駐所被送去成功分局前，並沒有看到被告在分駐所內還有
    喝酒之情形；當天被告有喝威士忌但不知喝多少，因被告帶
    1瓶威士忌去，但有沒有喝完不清楚，另私人釀的米酒酒精
    濃度百分之十幾被告喝了半罐，當天伊喝啤酒，被告喝威士
    忌還有米酒，所以當天被告喝得比較多等語；證人即臺東縣
    警察局成功分局東河分駐所警員乙○○於本院97年8月14日
    審理時復具結證述：伊有參與被告於96年11月22日違反公共
    危險乙案之調查，是有關筆錄製作部分，伊是詢問人，呼氣
    酒精濃度測試部分，是由丁○○做的，被告被帶回警局後沒
    有多久就進行酒測了；至於為何在18時（39分）就進行酒測
    ，卻遲至同日晚上10時14分才開始製作筆錄，係因被告被帶
    回來的時候，不是很配合，不願意作筆錄，所以伊與丁○○
    就先對戊○○作筆錄，後來丁○○和另外一位同事林建志就
    帶戊○○至分局偵查隊（原稱刑事組），伊就跟被告說配合
    一下，先作筆錄，俟丁○○返所後，才開始正式製作筆錄；
    被告經攔查被帶回所內後，沒多久就要對被告進行酒測，所
    以不可能讓被告（在所內繼續）喝酒，最多就是喝水漱口而
    已；因為當時被告說肚子餓，有讓被告叫「阿西」雜貨店的
    人送泡麵及麵包到派出所內吃，伊有給被告冷開水喝，飲酒
    部分並沒有；伊製作筆錄當時，不可能讓被告在桌子底下放
    著自己帶的酒，伊如果有看到被告帶的話，也會叫被告拿走
    ，伊沒有看到被告在警局內喝酒等語明確（見本院二審卷第
    49至53及69至70頁）。足徵被告辯稱其於為警攔查後，復於
    東河分駐所內，繼續飲用寶特瓶裝之米酒約1瓶後，始接受
    警方進行酒測云云，並非實在，要難憑採。
  (二)又被告飲用酒類後，於96年11月22日下午6時36分許，騎乘
    前揭重型機車行經臺東縣東河鄉東河村南東河368號前，為
    警攔查，旋於同日下午6時39分進行酒測，經測得其呼氣中
    酒精濃度高達1.68mg/l等情，有臺東縣警察局道路交通事故
    當事人酒精測定紀錄表及呼氣酒精測試器檢定合格證書各1
    紙附卷可稽（見警卷第6及7頁），而該酒精測定紀錄表上所
    顯示之「日期」、「測定值」及時間等，並無法以手動之方
    式任意調整，復據證人丁○○供述明確，已如前述，益證被
    告辯稱其係於為警攔查後約1、2小時即96年11月22日晚上8
    、9時許，始進行酒測云云，無非事後卸飾之詞，不足採信
    。況佐以證人即被告之同學戊○○證稱案發當日其飲用酒類
    之數量猶少於被告，且證人戊○○所飲用啤酒之酒精濃度，
    遠低於被告所飲用威士忌或米酒之酒精濃度，此為眾所週知
    之事實，則證人戊○○於案發當日為警進行酒測之測定值已
    達0.68mg/l，衡情被告呼氣中之酒精濃度自應高於此數值才
    是。此外並有臺東縣警察局成功分局東河分駐所觀察紀錄表
    及臺東縣警察局東警交字第T00000000號舉發違反道路交通
    管理事件通知單各1紙存卷可佐（見警卷第8及9頁）。綜上
    所述，本案事證已臻明確，被告前揭犯行洵堪認定，應予依
    法論科。
二、按行為後法律有變更者，適用行為時之法律，但行為後之法
    律有利於行為人者，適用最有利於行為人之法律，刑法第2
    條第1項定有明文。查被告甲○○行為後，刑法第185條之3
    業於97年1月2日修正公布，並自同年月4日起施行，修正前
    之舊法規定：「服用毒品、麻醉藥品、酒類或其他相類之物
    ，不能安全駕駛動力交通工具而駕駛者，處一年以下有期徒
    刑、拘役或三萬元以下罰金。」修正後新法則規定：「服用
    毒品、麻醉藥品、酒類或其他相類之物，不能安全駕駛動力
    交通工具而駕駛者，處一年以下有期徒刑、拘役或科或併科
    十五萬元以下罰金。」又依刑法施行法第1條之1第1項規定
    ：「中華民國九十四年一月七日刑法修正施行後，刑法分則
    編所定罰金之貨幣單位為新台幣。」同條第2項規定「九十
    四年一月七日刑法修正時，刑法分則編未修正之條文定有罰
    金者，自九十四年一月七日刑法修正施行後，就其所定數額
    提高為三十倍。但七十二年六月二十六日至九十四年一月七
    日新增或修正之條文，就其所定數額提高為三倍。」故依刑
    法施行法第1條之1第1項、第2項後段之規定，修正前刑法第
    185條之3有關罰金刑提高3倍後，最高額度為新台幣9萬元；
    而依刑法施行法第1條之1第1項規定，修正後刑法第185條之
    3之罰金刑最高額度，則提高至新台幣15萬元，經依新舊法
    比較結果，修正後之新法並未較有利於被告，從而本件自應
    依刑法第2條第1項前段規定，適用97年1月2日修正前之舊法
    處斷。
三、是核被告甲○○所為，係犯97年1月2日修正前刑法第185條
    之3服用酒類，不能安全駕駛動力交通工具而駕駛罪。原審
    認被告犯行事證明確，予以論罪科刑，固非無見，惟未及審
    酌前揭新舊法比較，容有未洽。被告上訴意旨否認犯行，指
    摘原判決不當，雖無理由，惟原判決既有上開可議之處，仍
    應由本院撤銷改判。至於被告雖復辯稱原審量刑過重云云，
    惟按量刑輕重，係屬事實審法院得依職權自由裁量之事項，
    苟已斟酌刑法第57條各款所列情狀而未逾越法定刑度，不得
    遽指為違法，最高法院72年台上字第6696號及75年台上字第
    7033號判例可資參照。且在同一犯罪事實與情節，如無其他
    加重或減輕之原因，下級審量定之刑，亦無過重或失輕之不
    當情形，則上級審法院對下級審法院之職權行使，原則上應
    予尊重（最高法院85年度臺上字第2446號判決意旨參照）。
    況本院認為刑之量定，乃憲法所保障法官獨立審判之核心事
    項，法院行使此項裁量，並非得以任意或自由為之，而應受
    一般法律秩序之理念、法律感情及慣例等所規範，尤其是違
    反比例原則、平等原則時，否則即可能構成濫用裁量權而違
    法（最高法院86年度臺上字第7655號判決意旨可參）；即如
    非有裁量逾當或裁量濫用之明顯違法情事，自不得擅加指摘
    其違法或不當，即使上級法院對下級法院裁量權之審查，亦
    應同此標準，此不僅在保障法官不受任何制度外之不當干涉
    ，更保障法官不受制度內的異質干預，以符憲法第80條所宣
    示獨立審判之真義，附此敘明。爰審酌被告明知酒精成分對
    人之意識能力具有不良影響，酒後駕車對一般往來之公眾及
    駕駛人自身皆具有高度危險性，竟漠視自己安危，尤枉顧公
    眾安全，而於服用酒類後，呼氣中酒精濃度達1.68mg/l，已
    處於不能安全駕駛動力交通工具之狀態，仍冒然騎乘機車，
    具有潛在之危險性，惟念其犯後雖已坦承犯罪，然於本院審
    理時仍飾詞否認犯行等一切情狀，量處如主文所示之刑，併
    諭知易科罰金之折算標準。
據上論斷，應依刑事訴訟法第455條之1第1項、第3項、第369條
第1項前段、第364條、第299條第1項前段，刑法第2條第1項前段
、（97年1月2日修正前）第185條之3、第41條第1項前段，刑法
施行法第1條之1第1項、第2項後段，判決如主文。
本案經檢察官丙○○到庭執行職務
中    華    民    國    97    年    8     月    28    日
                  交通法庭  審判長法  官  李水源
                                  法  官  盧亨龍
                                  法  官  康文毅
以上正本證明與原本無異。
本判決不得上訴。
中    華    民    國    97    年    8     月    28    日
                                  書記官  林傳坤
附錄本件論罪科刑法條全文：
（97年1月4日修正施行前）中華民國刑法第185條之3
服用毒品、麻醉藥品、酒類或其他相類之物，不能安全駕駛動力
交通工具而駕駛者，處一年以下有期徒刑、拘役或三萬元以下罰
金。


司法院資訊處製作；財團法人民間司法改革基金會備份。
